---
title: "Symulacje Monte Carlo i Bootstraping w środowisku R (234240-D)"
subtitle: "Lab #4"
author: "Uladzislau Darhevich"
email: "ud108519@student.sgh.waw.pl"
date: "`r Sys.Date()`"
output: html_document
---

# 1. Ciągi o niskiej dyskrepancji. Algorytmy Haltona i Sobola generowania ciągów w R.

## Zadanie:

* Korzystając z bibiloteki `randtoolbox` znajdź funkcję do generowania ciągów o niskiej
rozbieżności
* Porównaj ciągi (wykresy)
* Korzystając z bibiloteki `fOptions` znajdź funkcję do generowania ciągów o niskiej rozbieżności o rozkładzie....
* Rozszerz funkcję wyceny opcji o dwa dodatkowe generatory ciągów

```{r, include=FALSE}
library(randtoolbox)
library(ggplot2)
library(plotly)
library(ggpubr)
library(dplyr)
library(tidyr)
library(fOptions)
library(copula)
library(VineCopula)
library(tidyverse)
library(scatterplot3d)
library(BatchGetSymbols)
library(pander)
set.seed(42)
```

Generowanie ciągów Haltona, Sobol'a oraz ciągów z rozkładem jednostajnym za pomocą `randtoolbox`

```{r, echo=TRUE, fig.dim = c(15, 10), message=FALSE}
h <- halton(1000, 2)
s <- sobol(1000, 2)
r <- matrix(runif(2000), nrow = 1000, ncol = 2)
df <- data.frame(unlist(h), unlist(s), unlist(r)) 
names(df) <- c("Halton1", "Halton2", "Sobol1", "Sobol2", "Random1", "Random2")
img1 <- ggplot(df, aes(x=Halton1, y=Halton2)) +
  geom_point(color='darkorange1') +
  xlab("X") + ylab("Y")
img2 <- ggplot(df, aes(x=Sobol1, y=Sobol2)) +
  geom_point(color='darkcyan') +
  xlab("X") + ylab("Y") 
img3 <- ggplot(df, aes(x=Random1, y=Random2)) +
  geom_point(color='darkblue') +
  xlab("X") + ylab("Y") 
img <- ggarrange(img1, img2, img3, 
          labels = c("Halton", "Sobol", "Random"),
          ncol = 2, nrow = 2)
print(img)
```

Generowanie ciągów Haltona, Sobol'a oraz ciągów z rozkładem jednostajnym za pomocą `fOptions`

```{r, echo=TRUE, fig.dim = c(15, 10), message=FALSE}
h1 <- runif.halton(1000, 2)
s1 <- runif.sobol(1000, 2)
r1 <- matrix(runif.pseudo(2000, 2), nrow = 1000, ncol = 2)
df1 <- data.frame(unlist(h1), unlist(s1), unlist(r1)) 
names(df1) <- c("Halton1", "Halton2", "Sobol1", "Sobol2", "Random1", "Random2")
img1 <- ggplot(df1, aes(x=Halton1, y=Halton2)) +
  geom_point(color='darkorange1') +
  xlab("X") + ylab("Y")
img2 <- ggplot(df1, aes(x=Sobol1, y=Sobol2)) +
  geom_point(color='darkcyan') +
  xlab("X") + ylab("Y") 
img3 <- ggplot(df1, aes(x=Random1, y=Random2)) +
  geom_point(color='darkblue') +
  xlab("X") + ylab("Y") 
img <- ggarrange(img1, img2, img3, 
          labels = c("Halton_fOptions", "Sobol_fOptions", "Random_fOptions"),
          ncol = 2, nrow = 2)
print(img)
```

Zmodyfikowana funkcja BlackScholes'a z użyciem ciągów o niskiej rozbieżności o rozkładzie normalnym

```{r,message=FALSE}
prices <- c(196, 161, 170)
calls <- NULL
puts <- NULL
for (i in prices){
  tmp <- GBSOption(TypeFlag = "c", S = i, X = 184, Time = 3/52, r = 0.03,
                   b = 0.03, sigma = 0.20)@price
  calls <- rbind(calls, tmp)
  tmp <- GBSOption(TypeFlag = "p", S = i, X = 184, Time = 3/52, r = 0.03,
                   b = 0.03, sigma = 0.20)@price
  puts <- rbind(puts, tmp)
}
df <- data.frame(unlist(prices), unlist(calls), unlist(puts))
names(df) <- c("Cena opcji, PLN", "CALL", "PUT")
rownames(df) <- df$prices
pander(df, type = 'grid')
```

# 2. Kopule

## Zadanie:
* Wczytaj dwa szeregi czasowe.
* Korzystając z bibiloteki `VineCopula` znajdź funkcję do estymacji parametrów i rodzaju
kopuli.
* Porównaj parametry korzystając z pakietu `copula`
* Narysuj wykres kopuli.
* Korzystając z parametrów zasymuluj n prób.
* Wyznacz współczynnik korelacji Kendalla.

Jako szeregi czasowe weźmy dane o cenach akcji (*adjusted closign price*) dla dwóch firm produkujących podobne towary: ***DELL*** oraz ***HPE*** za ostatnie 1000 dni

```{r,message=FALSE}
first.date <- Sys.Date() - 1000
last.date <- Sys.Date()
freq.data <- 'daily'
tickers <- c('HPE', 'DELL')
#pobieranie danych
l.out <- BatchGetSymbols(tickers = tickers, 
                         first.date = first.date,
                         last.date = last.date, 
                         freq.data = freq.data,
                         cache.folder = file.path(tempdir(), 
                                                  'BGS_Cache'))

df <- l.out$df.tickers
df <- df %>% select(ref.date, ticker, price.adjusted) 
df <- spread(df, ticker, price.adjusted)
```

Korzystając z bibiloteki `VineCopula` użyjmy funkcję `BiCopSelect` do estymacji parametrów i rodzaju kopuli.Do algorytmu selekcji trzeba prowadzić pseudo obserwacje za pomocą funkcji `pobs()`. Pseudo obserwacje to obserwacje w przedziale [0,1].

```{r,message=FALSE, warning=FALSE}
hpe <- pobs(df)[, 2]
dell <- pobs(df)[, 3]
m <- as.matrix(cbind(hpe,dell))
selectedCopula <- BiCopSelect(hpe, dell, familyset = NA)
par_1 <- selectedCopula$par
pander(selectedCopula)
```

Według estymacji optymalną kopulą będzie kopula Gaussa. Spróbujmy dopasować sugerowany model za pomocą pakietu `copula` i dokładnie sprawdzić dopasowane parametry.

```{r,message=FALSE}
gauss_cop <- normalCopula(dim=2)
fit <- fitCopula(gauss_cop, m, method='ml')
par_2 <- coef(fit)
```

Parameter `par` według `BiCopSelect` wynosi `r par_1`, według `fitCopula` wynosi `r par_2`.

Po zamontowaniu kopuły możemy sprawdzić, czy dopasowanie jest dobre, czy nie. Aby wykonać ten test GOF, możemy użyć funkcji `gofcopula()` jak poniżej. Dla porównania, przeprowadzono go dwa razy, najpierw z kopułą Gaussa, a następnie z Claytonem.

```{r,message=FALSE, warning = FALSE, results='asis'}
gf <- gofCopula(gauss_cop, m, N = 50)
pander(gf)
```

Zasymulujmy 10000 prób korzystając z parametrów i zróbmy wykresy

```{r, fig.dim = c(5, 5), message=FALSE, warning = FALSE}
x_mean <- mean(df$HPE)
x_var <- var(df$HPE)
x_rate <- x_mean / x_var
x_shape <- ( (x_mean)^2 ) / x_var

y_mean <- mean(df$DELL)
y_var <- var(df$DELL)
y_rate <- y_mean / y_var
y_shape <- ( (y_mean)^2 ) / y_var


my_dist <- mvdc(normalCopula(par_2, dim=2),
                margins = c("gamma","gamma"),
                paramMargins = list(list(shape = x_shape, 
                                         rate = x_rate), 
                              list(shape = y_shape, 
                                   rate = y_rate)
                                    )
                )
v <- rMvdc(5000, my_dist)
pdf_mvd <- dMvdc(v, my_dist) #gęstość
cdf_mvd <- pMvdc(v, my_dist) #dystrybuanta

img1 <- scatterplot3d(v[, 1], v[, 2],
                      pdf_mvd, 
                      color="blue", 
                      main="Density", 
                      xlab = "u1", 
                      ylab="u2", 
                      zlab="pMvdc",
                      pch=".")
img2 <- scatterplot3d(v[, 1],v[, 2], 
                      cdf_mvd, 
                      color="green", 
                      main="CDF", 
                      xlab = "u1", 
                      ylab="u2", 
                      zlab="pMvdc",
                      pch=".")

```

Współczynnik korelacji Kendalla wynosi:

```{r, echo=FALSE, message=FALSE, warning = FALSE}
kendall <- cor(m, method = "kendall")
pander(kendall, type = 'grid')
```
